臺灣高雄地方法院刑事判決　　　　　　　95年度訴字第4375號
公　訴　人　臺灣高雄地方法院檢察署檢察官
被　　　告　甲○○
　　　　　　　　　　（
選任辯護人　張永昌律師
上列被告因殺人未遂等案件，經檢察官提起公訴（95年度偵字第
23703 號），本院判決如下：
    主  文
甲○○未經許可，持有可發射子彈具有殺傷力之槍枝，處有期徒
刑年陸月，併科罰金新臺幣陸萬元，罰金如易服勞役，以新臺
幣壹仟元折算壹日。未扣案可發射子彈具有殺傷力之槍枝壹支沒
收；又殺人未遂，處有期徒刑伍年陸月。應執行有期徒刑捌年陸
月，併科罰金新臺幣陸萬元，罰金如易服勞役，以新臺幣壹仟元
折算壹日。未扣案可發射子彈具有殺傷力之槍枝壹支沒收。
    事  實
一、甲○○（原名陳啟星，綽號秋仔）前因殺人案件，經臺灣高
    等法院高雄分院以86年度上訴字第1521號判處有期徒刑12年
    ，於上訴後，復經最高法院以87年台上字第969 號駁回上訴
    而確定，經發監執行，於民國91年7 月11日假釋出監（縮刑
    期滿日為97年10月13日，現假釋中，不構成累犯）。詎甲○○與戊○○間因女友問題有感情糾紛，而對戊○○心生不滿
    ，遂邀集己○○、庚○○、壬○○（原名黃宏玉，3 人另經
    檢察官為不起訴處分）共同前往找戊○○理論，己○○並攜
    道具槍1 支（未扣案，且無證據證明具殺傷力）前往。詎甲○○實已萌殺機，私自在未經許可下持可發射子彈具有殺傷
    力之槍枝1 支（未扣案，無證據證明係制式手槍），4 人共
    同搭乘由甲○○所駕駛TOYOTA牌之WISH休旅車，在抵達高雄
    市左營區○○○路「享溫馨KTV 」後巷即重惠街26巷後，改
    由庚○○駕駛上開休旅車，甲○○改坐於副駕駛座，己○○
    、壬○○則分坐於後座左、右側。於95年7 月16日凌晨2 時
    15分許，在高雄市○○街26巷內，甲○○等人因見戊○○及
    辛○○駕乘車號ZS-0909 號休旅車（車頭向南逆向停於路旁
    ）欲離去，庚○○即駕駛前揭WISH休旅車前行（由南往北）
    至戊○○所駕駛車號ZS-0909 號休旅車旁堵住戊○○所駕車
    輛去路，甲○○竟取出上揭槍枝朝戊○○所駕駛之上開車輛
    射擊子彈1 發，上開子彈自車輛右前車門貫穿車體，彈頭留
    在右前座椅墊內，旋甲○○試圖打開戊○○所駕駛車輛之右
    後方車門及拍打車窗，並要求對方下車，然因該車門已上鎖
    而未果，戊○○即將車向前開出，於將離去之際，甲○○復
    持槍射擊子彈1 發，由戊○○所駕車輛右後最後1 塊車窗玻
    璃貫穿射入，擊中坐在右後座之辛○○，致辛○○受有右肩
    及下頷部撕裂傷之傷害，甲○○隨即自副駕駛座上車搭乘庚○○所駕休旅車逃逸。戊○○則於駛離上開現場後發現辛○○流血受傷，辛○○復表示其中彈，而於96年7 月16日凌晨
    2 時37分許將辛○○載往高雄醫學大學附設中和紀念醫院急
    診治療，辛○○始倖免於死。嗣丁○○於案發後清理戊○○
    所駕上開休旅車，於右前座椅彈孔內發現彈頭1 顆，另經左
    營分局偵查佐吳駿傑於上開案發現場馬路上拾獲彈殼1 個，
    復經警於95年9 月4 日晚上9 時40分許，在台北縣三峽鎮○○街197 號5 樓之3 拘提甲○○（己○○於同時地併遭拘獲
    ）到案，而查悉上情。
二、案經高雄市政府警察局移送臺灣高雄地方法院檢察署檢察官
    偵查起訴。
    理  由
壹、程序部分（本案關於證據能力之認定）：
一、按被告以外之人於偵查中向檢察官所為陳述，除顯有不可信
    之情況者外，得為證據，刑事訴訟法第159 條之1 第2 項定
    有明文。偵查中對被告以外之人所為之偵查筆錄，或被告以
    外之人向檢察官所提之書面陳述，性質上均屬傳聞證據。惟
    現階段刑事訴訟法規定檢察官代表國家偵查犯罪、實施公訴
    ，依法其有訊問被告、證人及鑑定人之權，證人、鑑定人且
    須具結，而實務運作時，檢察官偵查中向被告以外之人所取
    得之陳述，原則上均能遵守法律規定，不致違法取供，其可
    信度極高。
二、本件證人戊○○、辛○○、丁○○、己○○、壬○○於檢察
    官偵查中所為之證述，性質上雖屬傳聞證據，惟係偵查中向
    檢察官所為之證述，並經具結，且無顯有不可信之情況，衡
    諸上開規定，自均具有證據能力。
貳、實體部分：
一、訊據被告甲○○固坦承有於上揭時、地與壬○○、庚○○、
    己○○共同前往高雄市左營區○○○路「享溫馨KTV 」後巷
    即重惠街26巷找戊○○理論等情，惟矢口否認有違反槍砲彈
    藥刀械管制條例及殺人未遂犯行，辯稱：當日是我、壬○○
    、己○○下車要去找戊○○他們談判，槍是壬○○帶去的，
    也是壬○○開槍的云云。惟查：
  (一)上揭事實，業據證人戊○○、辛○○、丁○○、壬○○於檢
    察官偵查中及本院審理時證稱甚詳在卷（戊○○部分見偵一
    卷第49、50、76、78頁、本院卷第208 至213 頁；辛○○部
    分見偵一卷第77、78頁、本院卷第200 至207 頁；丁○○部
    分見偵一卷第75頁、本院卷第214 至218 頁；壬○○部分見
    偵一卷第109 至111 、第151 頁，本院卷第101 至115 頁）
    ，並經證人即高雄市政府警察局刑事鑑識中心股長丙○○於
    本院審理時證稱：在車號ZS-0909 號休旅車右前車門內側控
    制鍵位置下方有一個破損的凹洞 (編號R1) ，在右前座椅椅
    墊的左側邊緣有一個穿透的破損凹洞 (R2) ，在左側邊另外
    一側有一個裂痕 (R3) ，在中央扶手置物箱右側邊緣，有一
    個凹痕 (R4) ，在後座的第一排，在右側座椅下方的左前基
    座，發現有一個血點 (B1) ，從R1到R4為一直線。依照照片
    27、28模擬被害人遭槍擊的時候的坐姿，這樣的坐姿子彈射
    入的話，有可能會同時造成被害人右肩及下巴部分的撕裂傷
    等語在卷（見本院卷第87至90頁），另證人癸○○於本院審
    理時亦證稱：伊從事汽車修理，修車廠名稱為珈振汽車廠，
    車號ZS-0909 號休旅車於95年7 月份左右有去汽車廠修理，
    修理右前門鈑金、右後門玻璃三角窗、噴漆，修護內容如修
    護單所載，該車子右前門有一個洞，三角窗都沒有玻璃了等
    語（見本院卷240 至243 頁）。又被告有於上揭時、地有與
    壬○○、庚○○、己○○共同前往高雄市左營區○○○路「
    享溫馨KTV 」後巷即重惠街26巷找戊○○理論及被害人辛○○於案發當日受有右肩及下頷部撕裂傷之傷害等情，亦為被
    告於本院審理時所坦認（見本院卷第44頁）。此外，復有高
    雄市政府警察局刑事鑑識中心現場勘察報告1 份（見偵一卷
    第120 至129 頁）、高雄市政府警察局鑑驗證書1 份（送驗
    結論：送驗證物編號B1血跡棉棒與被害人辛○○之DNA-STR
    型別相符，見偵一卷第156 頁）、內政部警政署刑事警察局
    95年11月9 日刑鑑字第0950141399號槍彈鑑定書1 份（見偵
    一卷第157 至159 頁）、高雄醫學大學附設中和紀念醫院95
    年7 月16日診斷證明書1 份（見警一卷第40頁）、照片43幀
    （見偵一卷第44至48頁、偵一卷第132 至148 頁）、財團法
    人私立高雄醫學大學附設中和紀念醫院96年1 月24日函（見
    本院卷第54頁）、珈振汽車修護單1 份（見本院卷第133 頁
    ）在卷可稽，事證明確。
  (二)被告雖辯稱：當日是我、壬○○、己○○下車要去找戊○○
    他們談判，槍是壬○○帶去的，也是壬○○開槍的云云。然
    而：
  １、案發當日係被告1 人下車，並先後對戊○○所駕休旅車射
      擊2 槍等情，業據證人戊○○於偵訊中結證稱：案發當日
      我開車要離開時，右後方搭載辛○○，對方就開1 輛WISH
      休旅車迎面而來，兩車交會時，只有綽號「秋仔」之被告
      下車來開我們車門，並對我所駕駛的車子開2 槍，第1 槍
      是從我們車子右前方射擊，由右前方之後視鏡下方貫穿車
      門，之後我往前開，他想要開我的右後車門，我已經鎖起
      來，所以他再射擊第2 槍，從我的車子右後方最後1 塊玻
      璃貫穿打中辛○○之右肩及下巴，玻璃有碎掉，對方並沒
      有其他人下車等語綦詳（見偵一卷第49、50、76、78頁）
      ，其於本院審理時亦證稱：我唱完歌出來，要開車的時候
      ，有1 台車開過來，我要開出去的時候有1 台車擋在我的
      旁邊，結果我就聽到1 聲槍響，就有1 個人跑下來，要開
      我的右後方車門，結果我的門已經鎖住了，我就向前再開
      ，對方的車又往前開一點點，我就開出去了，就聽到第2
      聲槍響，我看到下車的那一個人是從對方副駕駛座下車，
      那時不知道名字，是綽號「秋仔」，即在庭被告，對方的
      車子我只看到1 個人下車等語甚詳（見本院卷第208 至21
      3 頁）。
  ２、又證人辛○○於偵訊中結證稱：當天我與戊○○從享溫馨
      出來要上車，我當時是坐在駕駛座之右後方，開第一槍時
      ，我還不太清楚，後來被告要開我的車門，我很清楚看到
      被告，門打不開，他又補了1 槍。我跟甲○○面對面，且
      我生命差點毀在他手上，所以我記得很清楚等語（見偵一
      卷第77至79頁），其於本院審理時並證稱：被告的車子從
      我們要開出去的反方向開過來，在遠方就先開1 槍射我們
      的車，一開始我們還不知道，只是聽到一聲「碰」很大聲
      ，該槍打進駕駛座的旁邊，後來我就看到被告要開我右後
      座旁的車門，後來被告打不開，我有跟被告面對面，一看
      就知道是被告，後來被告要走的時侯又再打1 槍，從第3
      個窗戶打進來，被告所坐的那台車只有1 個人下車等語（
      見本院卷第199 至207 頁）。另證人丁○○於偵訊中亦結
      證稱：當天我要上車讓戊○○搭載離開，我走到巷口時，
      有看到1 輛車，下來1 個人，我有聽到1 聲槍聲，我看戊○○要將車駛離現場時，對方又從後面補1 槍。我沒有見
      到對方車輛其他人下車，開槍之人係庭上之被告甲○○等
      語，其於本院審理時復證稱：案發當時我在巷口，聽到槍
      聲，看到有1 個人上車準備要走了，沒有看到開槍的過程
      。我有看到的那個人是秋仔即在庭被告，當時有看到被告
      手中拿槍，我只看到被告要上車等語詳確（見本院卷第21
      3 至215 頁）。再者，證人壬○○於本院審理時亦證稱：
      在「享溫馨KTV 」旁邊的停車場，被告看到對方，叫庚○○把車子開過去，開到對方車子的旁邊，被告就先下車攔
      阻對方的車子，然後對方的車子要開走。被告下車有去拉
      對方的車門，約被告下車後10秒內我聽到槍聲，等到對方
      車子開到我們正後方時又聽到槍聲，聽到第二聲槍聲之後
      被告跑回來的，在聽到第一聲槍響時，對方車子的旁邊只
      有被告1 人，槍擊之後被告有跟我說他有開槍等語明確（
      見本院卷第101 至115 頁）。是證人辛○○等人上開證述
      內容，互核渠等證述之情節亦係直指案發當時係「被告」
      下車，並先後對戊○○所駕休旅車射擊2 槍。
  ３、再者，被告於本院審理中雖辯稱：當日是我、壬○○、己○○下車要去找戊○○他們談判，槍是壬○○帶去的，也
      是壬○○開槍的云云。惟查，被告於95年9 月5 日第一次
      警詢之初辯稱：當時「我沒有下車」，是壬○○、己○○
      2 人下車去對他們開槍的等語（見警卷第8 頁），而其於
      95年9 月11日檢察官聲羈訊問時則辯稱：我只知道己○○
      帶1 支道具槍，我沒有看到壬○○是否有帶槍，案發當日
      是我、壬○○、己○○下車等語（見聲羈卷第6 頁），是
      被告先後供述已非一致，其上開所辯，是否真實，自非無
      疑。另證人己○○於偵訊中結證稱：案發當日我確實沒有
      下車，誰開的槍我不清楚，在警局時，是我聽到甲○○說
      我有下車，所以我就只好硬著頭皮說我有下車等語（見偵
      一卷第84頁），其於本院審理時亦證稱：在「享溫馨KTV
      」我沒有下車，也沒有親眼看到誰開槍，在警詢當時我是
      聽他們這麼說，我才這麼講（看到壬○○從包包拿出1 把
      黑色手槍朝戊○○車子開2 槍），我在檢察官那邊才把實
      情講出來等語（見本院卷第116 至125 頁）。是證人己○○於偵訊及本院審理時之上開證述內容，亦與被告上開所
      辯：當日是我、壬○○、己○○下車要去找戊○○他們談
      判，槍是壬○○帶去的，也是壬○○開槍的云云不符，而
      無法證明被告上開所辯為真實。
  ４、至於證人庚○○於偵訊及本院審理時雖證稱：車上有3 個
      人下車，我從後視鏡有看到壬○○持槍對著車子開槍云云
      （見偵一卷第5 、6 頁，本院卷第90至101 頁）。惟查，
      觀證人庚○○當庭所畫之案發當時2 車停的位置及被告等
      3 個人下車所站位置圖（見本院卷第127 頁），壬○○係
      站於戊○○所駕車輛之駕駛座旁，而庚○○所駕休旅車則
      係在戊○○所駕休旅車之另一側，則庚○○所駕車輛與壬○○中間既有戊○○所駕休旅車阻礙視線，證人庚○○是
      否確可由車內後視鏡或副駕駛座旁之後視鏡看到壬○○持
      槍及射擊，顯非無疑。又經辯護人、本院再次向證人庚○○確認壬○○是否於庚○○所繪位置開槍及圖中壬○○所
      站位置，證人庚○○仍證稱：案發當時壬○○確係站在其
      所繪位置沒錯，是在對方駕駛座旁對車子開槍等語（見本
      院卷第97、98、101 頁），則壬○○若果係持槍在戊○○
      所駕休旅車「駕駛座」旁對車子開槍，自無自車輛右前車
      門（即副駕駛座車門）貫穿車體或擊中右後最後1 塊車窗
      玻璃之可能。另佐以證人庚○○與被告係朋友關係，復可
      為被告之事一同前往與戊○○理論，足見交誼非淺，自堪
      認證人庚○○上開證述，係迴護被告之詞，與事實不符，
      不足採信。從而，被告上開所辯：當日是我、壬○○、己○○下車要去找戊○○他們談判，槍是壬○○帶去的，也
      是壬○○開槍的云云，自非可採。
  (三)辯護人雖另為被告辯稱：本案只採獲1 顆彈頭，究係開1 槍
    或2 槍尚有疑問等語。惟查，本案固因警察採證時，距案發
    時日已經過相當時日，而未能扣得另1 彈頭及彈殼，然由證
    人戊○○、辛○○、丁○○、壬○○等人分別於偵訊或本院
    審理時證稱案發當日係開2 槍或聽到2 聲槍聲等情（見偵一
    卷第50、75、77、78頁，本院卷第101 至115 頁、第200 至
    213 頁），復佐以被告於警詢中自承其聽到2 槍響（見偵一
    卷第97頁），另證人庚○○於本院審理時亦證稱：聽到2 聲
    槍響，我有聽到玻璃的破碎聲等語（見本院卷第90至101 頁
    ），再參以辛○○於案發當日確有受傷而前往高雄醫學大學
    附設中和紀念醫院急診治療，有診斷證明書1 紙在卷可佐（
    見警一卷第40頁），而於戊○○所駕休旅車上，後座第一排
    之右側座椅下方所採集之血跡經送驗結果，亦與被害人辛○○之DNA-STR 型別相符，有高雄市政府警察局鑑驗證書1 份
    在卷可稽（見偵一卷第156 頁）。此外，陳偉祥所駕休旅車
    之右後最後1 塊玻璃有送汽車廠修理等情，亦據證人癸○○
    於本院審理時證述在卷（見本院卷第240 至243 頁）及有汽
    車修護單1 紙在卷可佐（見本院卷第133 頁），而辛○○所
    受之傷及右後最後1 塊玻璃破碎，當無可能係第1 槍所致，
    是由上開跡證，自堪認案發當日確有擊發2 槍，且上開2 槍
    ，均係被告所為，已如前述，是辯護人上開所辯，亦非可採
    。
  (四)被告持以射擊子彈之手槍雖未扣案，然既可擊發子彈，並射
    穿汽車右前座車門處鋼板，自堪認係可發射子彈具有殺傷力
    之槍枝。又扣案子彈及彈殼雖屬9MM 制式彈頭及9MM 制式彈
    殼，然參酌被告於警詢中所述射擊之槍枝係「黑色改造手槍
    」（參警卷第7 頁，至被告辯稱係壬○○所持有，為本院所
    不採），且依內政部警政署刑事警察局之實務經驗，「改造
    手槍」之機械結構良好，且其槍管彈室可裝填適用之「制式
    子彈」，則不排除「改造手槍」可擊發「制式子彈」之可能
    等情，有內政部警政署刑事警察局96年1 月26日刑鑑字第09
    60009467號函1 份在卷可佐（見本院卷第55頁），復查無確
    切證據證明被告於本案持以射擊子彈之槍枝係制式手槍，從
    而，檢察官起訴認被告所持有之槍枝，為可發射子彈具有殺
    傷力之槍枝（所犯法條為槍砲彈藥刀械管制條例第8 條第4
    項），尚屬可採，併予敘明。
  (五)綜上所述，被告上開所辯，為犯後卸責之詞，不足採信，其
    有事實欄所載犯行，事證明確，犯行堪以認定，應予依法論
    科。
二、核被告所為，係犯槍砲彈藥刀械管制條例第8 條第4 項未經
    許可持有可發射子彈具有殺傷力之槍枝罪、同條例第12條第
    4 項未經許可持有子彈罪及刑法第271 條第2 項、第1 項之
    殺人未遂罪。被告以一持有行為，同時持有槍枝及子彈，觸
    犯構成要件不相同之罪名，為想像競合犯，應從一重之未經
    許可持有可發射子彈具有殺傷力之槍枝罪論處。被告所犯上
    開未經許可持有可發射子彈具有殺傷力之槍枝罪、殺人未遂
    2 罪間，犯意各別，行為不同，應予分論併罰。又被告已著
    手於殺人行為之實行，而未至死亡之結果，為未遂犯，應依
    刑法第25條第2 項之規定減輕其刑。爰審酌被告曾有殺人罪
    前科，且現在仍於假釋中，有臺灣高等法院被告前案紀錄表
    1 份在卷可按，其竟因感情糾紛，即持槍朝有人所在之車內
    射擊而殺人，致被害人辛○○受有右肩及下顎撕裂傷之傷勢
    ，經送醫急救始倖免於死，犯後復飾詞否認犯行，難認已有
    知錯悔改之意及其犯罪之動機、目的、智識程度、生活狀況
    等一切情狀，而分別量處如主文所示之刑，並就併科罰金部
    分，諭知易服勞役之折算標準及定其應執行之刑，以資懲戒
    。又被告持以殺人之可發射子彈具有殺傷力之槍枝1 把，雖
    未扣案，然係違禁物，且無證據證明確已滅失，爰依刑法第
    38條第1 項第1 款規定，予以宣告沒收。
據上論斷，應依刑事訴訟法第299 條第1 項前段，槍砲彈藥刀械
管制條例第8 條第4 項、第12條第4 項、刑法第11條前段、第27
1 條第2 項、第1 項、第55條、第25條第2 項、第42條第3 項、
第38條第1 項第1 款、第51條第5 款，判決如主文。
本案經檢察官乙○○到庭執行職務。
中　　華　　民　　國　　96　　年　　7 　　月　　18　　日
                  鳳山刑事第一庭審判長法　官  黃三友
                                      法  官  陳盈吉
                                      法  官  林永村
如不服本判決，應於判決送達後10日內，向本院提出上訴狀。
以上正本證明與原本無異。
中　　華　　民　　國　　96　　年　　7 　　月　　18　日
                                      書記官  李祥銘
附錄本案論罪科刑之法條
槍砲彈藥刀械管制條例第8條
未經許可，製造、販賣或運輸鋼筆槍、瓦斯槍、麻醉槍、獵槍、
空氣槍或第4 條第1 項第1 款所定其他可發射金屬或子彈具有殺
傷力之各式槍砲者，處無期徒刑或5 年以上有期徒刑，併科新臺
幣1 千萬元以下罰金。
未經許可，轉讓、出租或出借前項所列槍枝者，處 5 年以上有期
徒刑，併科新臺幣1 千萬元以下罰金。
意圖供自己或他人犯罪之用，而犯前二項之罪者，處無期徒刑或
7 年以上有期徒刑，併科新臺幣1 千萬元以下罰金。
未經許可，持有、寄藏或意圖販賣而陳列第1 項所列槍枝者，處
3 年以上10年以下有期徒刑，併科新臺幣700 萬元以下罰金。第
1 項至第3 項之未遂犯罰之。
槍砲彈藥刀械管制條例第12條
未經許可，製造、販賣或運輸子彈者，處1 年以上7 年以下有期
徒刑，併科新台幣500 萬元以下罰金。
未經許可，轉讓、出租或出借子彈者，處6 月以上5 年以下有期
徒刑，併科新台幣300 萬元以下罰金。
意圖供自己或他人犯罪之用，而犯前二項之罪者，處3 年以上10
年以下有期徒刑，併科新台幣700 萬元以下罰金。
未經許可，持有、寄藏或意圖販賣而陳列子彈者，處5 年以下有
期徒刑，併科新台幣300 萬元以下罰金。
第1 項至第3 項之未遂犯罰之。
中華民國刑法第271條
（普通殺人罪）
殺人者，處死刑、無期徒刑或10 年以上有期徒刑。
前項之未遂犯罰之。
預備犯第 1 項之罪者，處2 年以下有期徒刑。
